臺灣桃園地方法院刑事判決　　　　　　　96年度易字第1205號
公　訴　人　臺灣桃園地方法院檢察署檢察官
被　　　告　乙○○
上列被告因妨害婚姻及家庭案件，經檢察官提起公訴（96年度偵
字第17487 號），被告於準備程序進行中為有罪之陳述，經本院
合議庭裁定由受命法官獨任進行簡式審判程序，本院判決如下：
    主  文
乙○○連續與有配偶之人相姦，處有期徒刑伍月，如易科罰金，
以銀元佰元即新臺幣玖佰元折算壹日；減為有期徒刑貳月又拾
伍日，如易科罰金，以銀元佰元即新臺幣玖佰元折算壹日。
    事  實
一、乙○○因於蔬果市場經營中盤商業務，而結識於同一市場經
    營零售商業務之丙○○，且知悉丙○○為有配偶之人，配偶
    為甲○○，並育有子女，竟基於相姦之概括犯意，自民國93
    年5月間某日起至95年2月25日止，連續在桃園縣中壢市某旅
    館內，與丙○○為相姦行為（丙○○所涉通姦部分，業經甲○○於偵查中撤回告訴，而為不起訴處分確定），復順產誕
    下渠等所生子女黃庭萱。嗣於96年4月2日，甲○○於道路上
    目睹乙○○與丙○○偕同黃庭萱，而查知上情。
二、案經甲○○訴由臺灣桃園地方法院檢察署檢察官偵查起訴。
    理  由
一、本件被告乙○○所犯係死刑、無期徒刑或最輕本刑為3 年以
    上有期徒刑以外之罪，其於準備程序中就被訴事實為有罪之
    陳述，經本院告知簡式審判程序之旨，並聽取公訴人、被告
    之意見後，爰依刑事訴訟法第273條之1第1 項規定合議裁定
    由受命法官獨任進行簡式審判程序，先予敘明。
二、訊據被告對上揭犯行坦承不諱，業據告訴人甲○○指訴綦詳
    ，核與證人丙○○證述情節相符，復有財團法人長庚紀念醫
    院林口醫學中心臨床病理科96年5月30日P3102號親子鑑定報
    告1 紙在卷可稽，足徵被告任意性之自白，核與事實相符，
    堪以採認。是本件事證明確，被告犯行洵堪認定。
三、查被告行為後，刑法及刑法施行法部分條文業於94年2月2日
    修正公布，95年7月1日施行，修正後刑法第2條第1項之規定
    ，係規範行為後法律變更所生新舊法律比較適用之準據法，
    於修正後刑法施行後，應適用修正後刑法第2條第1項規定之
    從舊從輕原則為比較，應適用最有利於行為人之法律。又刑
    法第56條關於連續犯之規定業已刪除，除法理上合於接續犯
    、包括一罪之情形仍可認為構成單一之犯罪外，其於數犯罪
    行為之情形，即應依刑法第51條之規定予以分論併罰，此刪
    除雖非犯罪構成要件之變更，但顯已影響行為人刑罰之法律
    效果，自屬法律有變更，而修正前刑法得論以連續犯，並得
    加重其刑至二分之一，則被告所犯相姦罪，最重本刑為1 年
    ，加重其刑至二分之一後，最高得判處有期徒刑1年6月，然
    依修正後刑法應併合處罰，復依第51條第5 款但書規定，最
    高應執行有期徒刑30年，則前開連續犯行以行為時法有利於
    被告，自應適用行為時法。
四、核被告所為，係犯刑法第239 條後段之相姦罪。又被告自93
    年5月間某日起至95年2月25日止，先後多次之相姦犯行，時
    間緊接，所犯為構成要件相同之罪，顯係基於概括犯意反覆
    為之，為連續犯，應依修正前刑法第56條之規定，以一罪論
    ，並加重其刑。爰審酌被告與丙○○多次相姦犯行，期間達
    數年餘，復順產誕下渠等所生子女黃庭萱，破壞告訴人與丙○○間之婚姻，致告訴人受有莫大損害，惟念及其犯罪後坦
    承犯行，態度良好，且有意願與告訴人達成和解，但因子女
    間之親權行使及負擔容有爭執，致未能達成和解，及其素行
    、生活狀況，年齡智識等一切情狀，量處如主文所示之刑。
    至告訴人請求法院從重判處具有期徒刑6 月以上，惟本院認
    以量刑如主文所示之刑為適當，且查被告前無受法院科刑之
    宣告，此有臺灣高等法院被告前案紀錄表1 紙附卷足憑，其
    素行尚可，且所受科刑亦與其罪刑程度相當，是告訴人之求
    刑，核屬過重。另法院就刑法修正後有關罪刑新舊法應一體
    適用定其罪刑後，就有期徒刑、拘役如易科罰金，罰金如易
    服勞役標準之宣告，乃罪刑執行之層次，並非罪刑之適用，
    故而，罪刑之適用與罪刑之執行雖分別適用修正前、修正後
    之刑法，並無同一法律割裂適用之疑義，是易科罰金、易服
    勞役、緩刑、保安處分之宣告，均涉及裁量權之行使，須於
    裁量權行使時，方有比較適用問題，此部分得予割裂適用，
    先予敘明。查被告行為後，刑法及刑法施行法部分條文業於
    94年2月2日修正公布，95年7月1日施行，就易科罰金之折算
    標準業已修正，由修正前刑法第41條第1 項前段規定，得以
    銀元1元以上銀元3元以下折算1 日，並依修正前罰金罰鍰提
    高標準條例第2條規定提高100倍為銀元100元以上銀元300元
    以下，折算新臺幣為300元以上900元以下，然修正後刑法第
    41條第1項前段修正為得以1,000元、2,000元或3,000元折算
    1 日，比較行為時法與裁判時法，因修正後規定並未較有利
    於行為人，則應依修正後刑法第2條第1項前段規定，適用行
    為時之法律，諭知易科罰金之折算標準。復中華民國九十六
    年罪犯減刑條例業於96年7月4日公布，並於同年月16日施行
    ，查本件被告犯罪時間在96年4 月24日以前，且無該條例所
    規定不得減刑之情形，爰依該條例第2條第1項第3 款規定減
    其宣告刑二分之一，並諭知易科罰金之折算標準。
據上論斷，應依刑事訴訟法第273條之1 第1項、第299條第1項前
段，刑法第2條第1項前段、第239 條後段，修正前刑法第56條、
第41條第1 項前段，中華民國九十六年罪犯減刑條例第2條第1項
第3款、第7條、第9條，修正前罰金罰鍰提高標準條例第2條，判
決如主文。
本案經檢察官丁俊成到庭執行職務。
中　　華　　民　　國　　96　　年　　11　　月　　26　　日
                  刑事第六庭    法　官　黃翊哲
以上正本證明與原本無異。
如不服本判決，應於判決送達後10日內向本院提出上訴狀（應附
繕本），其未敘述上訴理由者，應於上訴期間屆滿後20日內補提
理由書狀於本院，上訴於臺灣高等法院。
                                書記官  劉霜潔
中　　華　　民　　國　　96　　年　　11　　月　　26　　日
附錄本判決論罪科刑法條：刑法第239條
有配偶而與人通姦者，處1年以下有期徒刑。其相姦者亦同。
